【裁判字號】    99,司家聲,295
【裁判日期】    990511
【裁判案由】    核定遺產管理人報酬
【裁判全文】
臺灣高雄地方法院民事裁定           99年度司家聲字第295號
聲  請  人  張啟祥律師即被繼承人甲○○之遺產管理人
上聲請人聲請核定遺產管理人報酬事件，本院裁定如下：
    主  文
聲請人任被繼承人甲○○（男，民國○○○年○月○日生，身分
證統一編號：Ｚ000000000號）之遺產管理人之報酬核
定為新臺幣貳萬元。
程序費用新臺幣壹仟元由被繼承人甲○○之遺產負擔。
    理  由
一、按「遺產管理人，得請求報酬，其數額由親屬會議按其勞力
    及其與被繼承人之關係酌定之。」、「依本法之規定應開親
    屬會議時，由當事人、法定代理人或其他利害關係人召集之
    。」、「親屬會議不能召開或召開有困難時，依法應經親屬
    會議處理之事項，由有召集權人聲請法院處理之。」，民法
    第1183條、第1129條、第1132條第2 項前段分別定有明文。
二、本件聲請意旨略以：聲請人前經本院97年度財管字第224 號
    民事裁定選任為被繼承人之遺產管理人，嗣依本院98年度家
    催字第59號民事裁定為公示催告，並於民國98年2 月17日刊
    登於臺灣新生報，並代墊款項新臺幣（下同）2,560 元。茲
    因遺產管理人之報酬已難期待由親屬會議酌定，爰依法聲請
    本院酌定本件遺產管理人報酬，以便日後向本院民事執行處
    聲請參與分配等語。
三、經查：
  (一)本件被繼承人死亡後，其繼承人均已拋棄繼承權，且未經親
    屬會議選定遺產管理人，經本院選任聲請人為被繼承人之遺
    產管理人乙節，有本院97年度財管字第224 號民事裁定暨確
    定證明書附卷可稽，堪信為真實。準此，聲請人顯難召開親
    屬會議酌定其管理遺產之報酬，是其本於利害關係人之地位
    ，聲請本院酌定報酬，洵屬有據。
  (二)聲請人主張之前揭事實，除上述裁定暨確定證明書外，另據
    其提出本院98年度家催字第59號民事裁定、臺灣新生報刊登
    廣告證明單、代墊支付費用明細表、本院自行收納款項統一
    收據、新生報分類廣告費收據、被繼承人之遺產清冊及財政
    部高雄市國稅局財產歸屬資料清單等件影本各1 份為證，堪
    信為真實。
  (三)本院審酌：被繼承人查無財產資料，有財政部高雄市國稅局
    財產歸屬資料清單附卷可參，其債權人有財政部臺灣省南區
    國稅局，除此之外，尚無其他債權人及受遺贈人為報明債權
    及為願否受遺贈之聲明，足見其遺產法律關係尚難繁瑣；以
    及聲請人業已為閱卷、聲請公示催告、登報、查詢被繼承人
    財產等管理遺產行為；且考量聲請人處理上開事務及後續所
    需時間之久暫、耗費人力之程度及各債權人受償權利之保障
    等一切情狀，認聲請人任被繼承人遺產管理人之報酬金額核
    定為20,000元（含已代墊費用），即屬適當，爰酌定如主文
    第1 項所示。
四、末按依法應由關係人（包括聲請人、相對人及其他利害關係
    人）負擔費用者，法院裁定命關係人負擔時，應一併確定其
    數額，非訟事件法第24條第1 項所明定。經核本件聲請事件
    ，應徵之程序費用為1,000 元，依非訟事件法第157 條規定
    ，應由遺產負擔，爰併予確定如主文第2 項所示，附此敘明
    。
五、依非訟事件法第157 條、第24條第1 項，裁定如主文。
六、如對本裁定抗告，須於裁定送達後10日之不變期間內，向本
    院提出抗告狀，並繳納抗告費1,000 元。
中    華    民    國    99    年    5     月    11    日
                  家事法庭  司法事務官  林于莙

司法院資訊處製作；財團法人民間司法改革基金會備份。
